【裁判字號】    96,訴更,3
【裁判日期】    971106
【裁判案由】    房屋所有權移轉登記
【裁判全文】
臺灣花蓮地方法院民事判決               96年度訴更字第3號
原      告  丙○○○○○○
被      告  乙○○
                      6之4號.
訴訟代理人  甲○○○
上列當事人間房屋所有權移轉登記事件，本院於97年10月16日言
詞辯論終結，判決如下：
    主      文
原告之訴駁回。
訴訟費用由原告負擔。
    事實及理由
壹、程序方面
一、按訴狀送達後，除有民事訴訟法第255條第1項第1款至第7款
    情形之一者，原告不得將原訴變更或追加他訴，此觀同法第
    255條之規定即明；次按同法第255條第1項第5款所謂訴訟標
    的對於數人必須合一確定者，乃指依法律之規定必須數人一
    同起訴或數人一同被訴，當事人之適格始無欠缺；或數人在
    法律上各有獨立實施訴訟之權能，而其中一人起訴或一人被
    訴時，所受之本案判決依法律之規定對於他人亦有效力者而
    言（參照最高法院87年度台抗字第137號裁定意旨）；又同
    法第255條第1項第2款所規定之請求之基礎事實同一，乃係
    指變更或追加之訴與原訴之原因事實，有其社會事實上之共
    通性及關聯性，而就原請求所主張之事實及證據資料，於變
    更或追加之訴得加以利用，且無害於他造當事人程序權之保
    障，俾符訴訟經濟者而言（最高法院91年度台抗字第648號
    裁定參照），故其適用範圍，自應以訴之聲明或訴訟標的之
    變更或追加為限，不得擴及當事人之變更或追加。
二、本件原告起訴時原請求被告乙○○應將坐落花蓮縣花蓮市○
    ○段1341、1341-4、1341-5地號土地與其上建號北濱段1233
    號建物（門牌為花蓮縣花蓮市○○街6號，下稱系爭房地）
    移轉登記為其所有，嗣於民國97年8月6日具狀追加甲○○○
    為被告，惟被告乙○○不同意原告前開訴之追加，依原告主
    張之事實，本件並無訴訟標的對被告乙○○、甲○○○需合
    一確定之情形，另揆諸前開說明，亦不符合請求之基礎事實
    同一之情形，其所為追加顯有礙被告之防禦及訴訟之終結，
    且原告所為追加亦不符合民事訴訟法第255條第1項第3款、
    第4款、第6款之情形，參之上開說明，自不應准許。
貳、實體方面
一、原告起訴主張：
  (一)原告前因經商失敗，於民國91年5月間，其所有之系爭房地
    經本院拍賣，原告乃要求訴外人鄞義俊出面將系爭房地買下
    ，惟鄞義俊擔心如出面將系爭房地買下，將來會產生糾紛，
    故由原告委任訴外人甲○○○出面，借用被告乙○○之名義
    代理辦理投標移交登記，又甲○○○向鄞義俊稱將房屋移交
    登記被告乙○○名義，事後如無發生其他糾葛，即時將房屋
    移轉返還買方，因此鄞義俊遂與原告簽訂購買系爭房地之預
    約書，並提出新臺幣（下同）43萬元為訂約金。
  (二)嗣後被告於系爭房地辦妥登記為被告乙○○後，竟拒不返還
    系爭房地，亦不配合辦理過戶予鄞義俊事宜，後來甲○○○
    簽發2張本票共計43萬元給鄞義俊，惟被告與甲○○○即避
    不見面。被告雖辯稱系爭房地其有繳納貸款云云，然若被告
    依約履行，將系爭房地過戶予鄞義俊，則本件糾紛即不會發
    生。為此爰依侵權行為之法律關係提起本訴，並聲明：被告
    應將系爭房地所有權移轉登記與原告。
二、被告則以：
  (一)原告因系爭房地於91年間經本院拍賣，原告與慶豐投資顧問
    有限公司（下稱慶豐公司）訂立代標契約書，委由訴外人吳
    明君代為將系爭房地標回，約定由該公司負責人吳吉成出面
    向本院以190萬元投標，且因原告不便將系爭房地登記在自
    己名下，於是與甲○○○協商，以被告乙○○為系爭房地之
    登記名義人，因此吳吉成標得系爭房地後，即以買賣名義移
    轉登記予被告乙○○。
  (二)系爭房地拍賣價金為190萬元整，其中38萬元為鄞義俊支付
    ，其餘152萬元由慶豐公司先行代墊，原告並未給付任何款
    項。後原告向甲○○○表示被告乙○○信用良好，可由被告
    乙○○以系爭房地向銀行抵押貸款，先行清償慶豐公司，再
    將該屋轉賣清償該抵押貸款。嗣被告乙○○以系爭房地向銀
    行貸得165萬元，用以清償慶豐公司之代墊款，其餘款項亦
    未保留而全數轉出，然原告卻不願意繳納貸款本息，原告只
    好自行繳納，從92年1月至96年6月止，共繳納444,883元，
    另有支出修繕費用，在原告尚未給付該些款項前，被告自得
    拒絕原告之請求等語置辯，並聲明如主文第1項所示。
三、本院之判斷：
    兩造對於系爭房地經本院拍賣，由慶豐公司負責人吳吉成向
    本院應買後，再登記為被告所有，而被告以系爭房地向銀行
    貸款後，用以支付慶豐公司之代墊款，其後被告並按期繳納
    貸款本息部分並不爭執，並有慶豐公司代標契約書（見本院
    訴字卷第6頁）、本院不動產權利移轉證書（見本院訴字卷
    第52-53頁）、被告第一商業銀行花蓮分行帳戶明細（帳號0
    00-00-000000，見本院訴字卷第54-66頁）與系爭房地之登
    記簿謄本（見本院訴字卷第2-5頁）等附卷可稽，應堪信為
    真實。則本件應審究者為原告有何權源得主張被告應將系爭
    房地移轉登記予其所有？經查，系爭房地由吳吉成得標後繳
    納價金，買賣契約係存在於原告與吳吉成之間。其後吳吉成
    再將系爭房地以買賣為由，移轉登記予被告所有，被告並將
    系爭房地設定抵押，貸款清償慶豐公司之代墊款，其後並繳
    納貸款本息，則應認為被告與吳吉成之間，就系爭房地有成
    立買賣契約，易言之，被告與吳吉成之間，就系爭房地之移
    轉所有權登記，並非無償行為，而係有償行為，是以被告即
    非單純僅為系爭房地之登記名義人而已，被告已因支付慶豐
    公司代墊之款項與所有權移轉登記而取得系爭房地之所有權
    。次查，原告固與鄞義俊訂有系爭房地之買賣預約書（見本
    院訴更卷第97頁），然觀諸該預約書，當事人為原告與鄞義
    俊，則基於債之相對性，該預約書僅對原告與鄞義俊具有拘
    束力，且原告迄未舉證被告亦為該預約書之當事人，自不得
    以該預約書用以主張被告應移轉系爭房地之所有權登記。綜
    上，被告既為系爭房地之所有權人，原告又無法舉證證明其
    有得訴請被告移轉系爭房地所有權登記之權源，從而，原告
    依據侵權行為之法律關係，請求被告移轉系爭房地所有權登
    記，為無理由，應予駁回。
四、本件事證已臻明確，兩造其餘主張陳述及所提之證據，經審
    酌與本院前揭判斷不生影響，無一一論述之必要，附此敘明
    。
五、結論；原告之訴為無理由，依民事訴訟法第78條，判決如主
    文。
中    華    民    國    97    年    11    月     6    日
                        台灣花蓮地方法院民事庭
                            法      官  劉柏駿
上列為正本係照原本作成。
如不服本判決，應於送達後20日內，向本院提出上訴狀並表明上
訴理由，如於本判決宣示後送達前提起上訴者，應於判決送達後
20日內補提上訴理由書(須附繕本)。
中    華    民    國    97    年    11    月     6    日
                            法院書記官  蔡芬芳


司法院資訊處製作；財團法人民間司法改革基金會備份。
